臺灣高等法院民事裁定
110年度抗字第723號
抗  告  人  財團法人土地改革紀念館

法定代理人  蕭經    
抗  告  人  財團法人中國地政研究所

法定代理人  蕭勝    
訴訟代理人  李後政律師
相  對  人  手舞足道創業投資股份有限公司

法定代理人  李妍慧  
訴訟代理人  曾豐偉律師
上列當事人間聲請假處分事件，抗告人對於中華民國110年4月9
日臺灣臺北地方法院110年度全字第106號裁定提起抗告，本院裁
定如下： 
    主  文
原裁定廢棄。
相對人在原法院之聲請駁回。
聲請及抗告訴訟費用由相對人負擔。
    理  由
抗告人財團法人土地改革紀念館、財團法人中國地政研究所（
  下分別稱土地改革紀念館、中國地政研究所）抗告意旨略以：
  伊因與第三人不老強健身事業有限公司（設立中，下稱不老強
  公司）簽訂如附表一所示租賃契約（下稱系爭租約），由不老
  強公司承租伊所有之臺北市○○○路0段0號1樓與2樓（下合稱系
  爭房屋）作為新營業據點，不老強公司交付伊由相對人所簽發
  附表二、三所示支票（下合稱系爭支票），作為押金與租金等
  之支付。嗣後不老強公司與伊為租約細節進行談判，伊基於善
  意未提示系爭支票，不意相對人竟聲請裁定准許假處分。伊係
  系爭支票之債權人，提示付款或將之移轉予第三人均屬正當權
  利之行使，無造成相對人權益受損之可能，相對人對於伊並無
  任何權利可資保全。系爭房屋並無任何增建、改建，逃生梯是
  原承租人土地銀行增設，符合當時建築技術規定，相對人並非
  系爭房屋之承租人，只是受不老強公司之託，簽發支票支付押
  租金與租金之人，兩造間並不存有原因關係，相對人訴之聲明
  謂伊應拆除系爭房屋之違章建築、修繕逃生梯、應按月連帶給
  付相對人新臺幣（下同）75萬元、租金應核減云云，然相對人
  非系爭租約之當事人，如何得為請求？相對人對伊無任何債權
  ，如何得以假處分保全其權利？其聲請與假處分之要件不符。
  原裁定未就相對人所擬保全之請求有所敘明，應廢棄原裁定，
  駁回相對人假處分之聲請等語。
民事訴訟法第532條第1項規定：「債權人就金錢請求以外之請
  求，欲保全強制執行者，得聲請假處分。」第2項規定：「假
  處分，非因請求標的之現狀變更，有日後不能強制執行，或甚
  難執行之虞者，不得為之」，民事訴訟法第526條第1項規定：
  「請求及假扣押之原因，應釋明之。」第2項規定：「前項釋
  明如有不足，而債權人陳明願供擔保或法院認為適當者，法院
  得定相當之擔保，命供擔保後為假扣押。」，依同法第533條
  準用於假處分程序。依上述規定，可知債權人聲請假處分應就
  其請求及假處分之原因加以釋明，且兩者缺一不可。該項釋明
  如有不足，而債權人陳明願供擔保或法院認為適當者，法院始
  得定相當之擔保，命供擔保後為假處分。若債權人就其請求及
  假處分之原因未予釋明，僅陳明願供擔保聲請假處分，法院自
  不得為命供擔保後假處分之裁定。
經查：
  ㈠相對人主張因為不老強公司尚未成立，伊為相對人之股東及
    預查申請人，以不老強公司（籌備處）名義與抗告人訂立公
    證租約，並簽發系爭支票予抗告人作為租金之支付等情，並
    提出經濟部公司名稱及所營事業登記預查核定書、109年度
    北院民公泠字第900859號、109年度北院民公泠字第900860
    號公證書（含房屋租賃契約書）、支票影本為憑（見原法院
    卷第21至51頁），應認其上開主張部分已為釋明。
  ㈡相對人主張：系爭房屋有違法增建之內梯、違章建築、未依
    法規設置2座逃生梯，致伊無法就系爭房屋變更使用執照，
    抗告人未履行提供合於約定使用、收益狀態之房屋，經催告
    抗告人限期補正，抗告人回函同意配合補正，但未為之，伊
    得行使同時履行抗辯權而拒絕給付租金，並拒絕給付票據權
    利，伊已就所欲保全之請求向原法院起訴暨聲請調解（案號
    為110年北司調字第661號），倘抗告人提示系爭支票或轉讓
    他人，日後恐有不能強制執行或甚難執行之虞，爰陳明願供
    擔保，聲請假處分裁定，禁止相對人於本案判決確定前，將
    系爭支票向付款人請求付款或轉讓第三人等語。查相對人為
    釋明其聲請假處分所欲保全之請求，所提出之原法院110年
    北司調字第661號民事起訴暨聲請調解狀（下稱系爭起訴狀
    ）所載訴之聲明為：抗告人應共同拆除系爭房屋如系爭起
    訴狀附圖一ABCDEFA及GHIJKLG範圍之違章建築；抗告人應
    共同修繕系爭房屋如系爭起訴狀附圖二ABCDA範圍之消防逃
    生梯至1、2樓連通狀態；抗告人應按月共同給付伊75萬元
    至訴之聲明第1、2項履行完畢為止；附表一編號1租賃契約
    之租金應縮減為每月62萬2,359元，附表一編號2租賃契約之
    租金應縮減為每月23萬0,246元(見本院卷第73、75頁）。依
    上開系爭起訴狀之聲明，第項為請求抗告人將系爭房屋之
    違章建築部分拆除，第項為請求抗告人修繕消防逃生梯，
    第項為請求營業損失之損害賠償，第項為系爭房屋坪數不
    足請求比例減少租金。據此以觀，相對人起訴或聲請調解之
    請求，並未包含其對系爭支票有得主張之權利。相對人雖謂
    其得行使同時履行抗辯權而拒絕給付租金，並拒絕給付票據
    權利云云，惟審諸系爭起訴狀訴之聲明及理由（見本院卷第
    73至91頁），係認為系爭房屋有瑕疵，而起訴請求抗告人將
    瑕疵部分拆除、修繕、損害賠償及減少租金，難認相對人係
    行使同時履行抗辯權，致抗告人有不得提示系爭支票之不作
    為義務，足見上開訴訟，並非本件保全程序之本案請求。此
    外，相對人未再釋明對於抗告人有何不得提示系爭支票，而
    須以假處分保全之請求，難謂有因請求標的之現狀變更致該
    請求日後不能強制執行或甚難執行之虞可言，其聲請假處分
    ，不應准許。 
綜上，相對人未釋明對於抗告人有何不得提示系爭支票，而須
  以假處分保全之請求，其假處分之聲請，不應准許。原裁定准
  許相對人供擔保後，禁止抗告人於本案判決確定前，將系爭支
  票向付款人請求付款或轉讓第三人，容有未洽。抗告意旨指摘
  原裁定不當，聲明廢棄，為有理由，爰將原裁定廢棄，並駁回
  相對人假處分之聲請。
據上論結，本件抗告為有理由，裁定如主文。 
中　　華　　民　　國　　110 　年　　8 　　月　　24　　日
                  民事第十八庭  
                      審判長法  官  黃明發
                            法  官  林政佑
                            法  官  周美雲

正本係照原本作成。
本裁定除以適用法規顯有錯誤為理由外，不得再抗告。如提起再
抗告，應於收受送達後10日內委任律師為代理人向本院提出再抗
告狀。並繳納再抗告費新臺幣１千元。
中　　華　　民　　國　　110 　年　　8 　　月　　24　　日

　　　　　　　　　　　　　　書記官  呂  筑
附表一兩造所簽之租賃契約（系爭租約）
編號 出租人 承租人 租賃標的物 租期 每月租金金額 公證書字號 租約所在卷宗頁次 1 財團法人土地改革紀念館 不老強健康事業有限公司籌備處 臺北市○○區○○○路0段0號1樓面積約240坪 110年1月1日至119年12月31日 82萬1,700元 109年度北院民公泠字第900859號（見原法院卷第23至24頁） 原法院卷第25至35頁 2 財團法人中國地政研究所 同上 同上號2樓面積約162.82坪 同上 24萬4,800元 109年度北院民公泠字第900860號（見原法院卷第37至38頁） 原法院卷第39至44頁 

附表二財團法人土地改革紀念館持有之支票
編號 發票人 發票日 金額（新臺幣） 支票號碼 付款人 受款人 支票影本所在卷宗頁次 1 手舞足道創業投資股份有限公司 110年4月1日 82萬1,700元 UA0000000 聯邦銀行民權分行 財團法人土地改革紀念館 原法院卷第45頁 2 同上 110年5月1日 同上 UA0000000 同上 同上 同上 3 同上 110年6月1日 同上 UA0000000 同上 同上 同上 4 同上 110年7月1日 同上 UA0000000 同上 同上 同上 5 同上 110年8月1日 同上 UA0000000 同上 同上 同上 6 同上 110年9月1日 同上 UA0000000 同上 同上 原法院卷第47頁 7 同上 110年10月1日 同上 UA0000000 同上 同上 同上 8 同上 110年11月1日 同上 UA0000000 同上 同上 同上 9 同上 110年12月1日 同上 UA0000000 同上 同上 同上 
    
附表三財團法人中國地政研究所持有之支票
編號 發票人 發票日 金額（新臺幣） 支票號碼 付款人 受款人 支票影本所在卷宗頁次 1 手舞足道創業投資股份有限公司 110年4月1日 24萬4,800元 UA0000000 聯邦銀行民權分行 財團法人中國地政研究所 原法院卷第49頁 2 同上 110年5月1日 同上 UA0000000 同上 同上 同上 3 同上 110年6月1日 同上 UA0000000 同上 同上 同上 4 同上 110年7月1日 同上 UA0000000 同上 同上 同上 5 同上 110年8月1日 同上 UA0000000 同上 同上 原法院卷第51頁 6 同上 110年9月1日 同上 UA0000000 同上 同上 同上 7 同上 110年10月1日 同上 UA0000000 同上 同上 同上 8 同上 110年11月1日 同上 UA0000000 同上 同上 同上 9 同上 110年12月1日 同上 UA0000000 同上 同上 同上